【裁判字號】    98,抗,751
【裁判日期】    980506
【裁判案由】    依職權徵收訴訟費用
【裁判全文】
臺灣高等法院民事裁定                   98年度抗字第751號
抗告人  丁○○
上列抗告人因與相對人乙○○等間依職權徵收訴訟費用事件，對
於中華民國98年4月6日臺灣板橋地方法院98年度他字第9號裁定
提起抗告，本院裁定如下：
    主  文
抗告駁回。
抗告費用新臺幣壹仟元由抗告人負擔。
    理  由
一、按「經准予訴訟救助者，於終局判決確定或訴訟不經裁判而
    終結後，第一審受訴法院應依職權以裁定確定訴訟費用額，
    向應負擔訴訟費用之當事人徵收之；其因訴訟救助暫免而應
    由受救助人負擔之訴訟費用，並得向具保證書人為強制執行
    」，民事訴訟法第114條第1項定有明文。
二、本件抗告意旨略以：原裁定命伊繳納訴訟費用新臺幣（下同
    ）224,760元，乃誤信相對人所言，原審未盡調查保護之責
    、採信相對人片面所言而不當判決確定，自屬違背法令。又
    伊之職員即相對人乙○○監守自盜，與其他相對人戊○○等
    共同於民國84年4月9日晚間，至臺北縣樹林市○○路27號1
    樓，竊取伊所有之辦公室家具、支票、本票、護照、借款憑
    據、印鑑、廠商合約出入帳單、電視、電腦及牛仔褲等價值
    總額超過560萬元之物品，致伊受有損害，有證人黃明新及
    林世慶可證，已符合侵權行為及不當得利之規定。原審未依
    民事訴訟法第282條規定判決伊勝訴，所為判決依民事訴訟
    法第468條規定為違背法令。又伊於83年1月20日被相對人找
    的黑道人物押走恐嚇，因而交出所有權狀等物，亦有醫院診
    斷證明書為證。再伊未授權乙○○等人於86年1月22日申請
    變更住址，臺北縣樹林市戶政事務所偽造伊全戶住址變更，
    致承辦公務員陷於錯誤，有戶政事務所函可證。伊業於98年
    3月23日就相對人聯手不當得利事件向臺灣新竹地方法院檢
    察署（下稱新竹地檢署）97年他字第2099號案件補呈證物追
    加告訴。又新竹地檢署97他222字第16072號函及臺灣苗栗地
    方法院檢察署96他字第306號函之內容亦可為相對人觸犯詐
    欺、竊盜、侵占及偽證等罪之憑證。另伊訴請之侵占案件業
    經本院臺中分院89年上易字第1162號判決駁回，伊並聲請再
    審，亦經本院臺中分院90年聲再字第237號裁定駁回確定。
    又相對人於90年間始將竊取之牛仔褲賣掉，伊於96年聲請發
    支付命令時未提及前開情事，歷審法官均未闡明損害賠償請
    求權罹於時效仍可依不當得利之規定請求，或調查認定相對
    人於90年間始將竊取之牛仔褲賣掉，侵權行為損害賠償請求
    權之消滅時效應從90年起算，法院未處理程序問題，即逕為
    實體認定，乃有判決不備理由之違法。又相對人乙○○已於
    第一審為自認，且相對人涉嫌犯竊盜、侵占等事實業經新竹
    地檢署檢察官不起訴書認定。確定判決駁回伊之訴及上訴，
    乃有判決違背法令之情，爰提起抗告請求廢棄原裁定，並確
    定相對人應負擔之訴訟費用額為224,760元，並請求相對人
    給付560萬元本息之侵權行為損害賠償云云。
三、經查，抗告人與相對人丙○○、乙○○、甲○○間請求侵權
    行為損害賠償事件，前經抗告人向原審聲請訴訟救助，經原
    審96年6月6日以96年度救更字第1號裁定，准對抗告人予以
    訴訟救助，暫免其應預納之裁判費及其他訴訟費用。嗣原審
    以96年度訴字第1927號判決駁回抗告人之訴，訴訟費用由抗
    告人負擔。抗告人對該判決不服提起上訴，並追加戊○○、
    啟祥整理有限公司為相對人，經本院96年度上字第998號判
    決駁回其上訴，第二審訴訟費用（含追加之訴部分）由抗告
    人負擔。抗告人仍不服提起第三審上訴，經最高法院97年度
    台上字第2549號裁定駁回抗告人之上訴，第三審訴訟費用由
    抗告人負擔，並確定在案，有前開裁定及判決附卷可稽（見
    原審卷第3頁、本院卷第33-39頁）。經核本件訴訟標的金額
    為560萬元，抗告人應繳納之第一、二、三審裁判費分別為
    56,440元、84,660元、84,660元。惟第一審裁判費部分，抗
    告人因先聲請核發支付命令而已繳納1,000元，業經原審查
    明屬實，是該部分尚餘55,440元，合計抗告人應繳納第一、
    二、三審裁判費共224,760元，且依前開確定判決均應由抗
    告人負擔，是原裁定命抗告人繳納224,760元，依法並無不
    合。抗告意旨泛稱原裁定係誤信相對人所言，復就已確定判
    決之實體問題為爭執，且請求相對人負損害賠償責任云云，
    均難認為有理由，且本件僅係就判決確定後依職權徵收訴訟
    費用部分為裁定，有關本案實體問題尚非本件抗告法院應處
    理之問題。揆諸前開說明，原裁定依法並無違誤，抗告意旨
    指摘原裁定不當，求予廢棄，為無理由，應予駁回，爰裁定
    如主文。
中    華    民    國    98    年    5     月    6     日
                    民事第十六庭
                        審判長法  官  劉靜嫻
                              法  官  呂淑玲
                              法  官  湯美玉
正本係照原本作成。
本裁定除以適用法規顯有錯誤為理由，不得再抗告。如提起再抗
告，應於收受後10日內委任律師為代理人向本院提出再抗告狀。
並繳納再抗告費新台幣１千元。
中    華    民    國    98    年    5     月    6     日
                              書記官  蕭進忠


司法院資訊處製作；財團法人民間司法改革基金會備份。
